臺灣高等法院刑事判決　　　　　　　　96年度上易字第2235號
上　訴　人　臺灣臺北地方法院檢察署檢察官
被　　　告　甲○○
上列上訴人因被告竊盜案件，不服臺灣臺北地方法院96年度易字
第18 23號，中華民國96年8月21日第一審判決（起訴案號：臺灣
臺北地方法院檢察署96年度偵字第9369號），提起上訴，本院判
決如下：
    主  文
上訴駁回。
    理  由
甲、程序部分：
    查被告甲○○對於下列各項證據之證據能力均無意見，並同
    意作為證據（見本院卷第十五頁背面），本院審酌其作成時
    之情況，認為並無不適當之情事，均得作為證據，合先敘明
    。
乙、實體部分：
一、公訴意旨略以：被告甲○○前與乙○○交往，而乙○○因有
    意疏遠，被告甲○○心有未甘，竟為報復而意圖為自己不法
    之所有，於民國九十五年五月八日中午十二時五十九分許，
    至乙○○所任職之台北市○○區○○路一段五七五號四樓工
    作處內，竊取乙○○住家、汽車鑰匙等物，復持汽車鑰匙竊
    取乙○○置於車內之數位相機、油票等財物，總價值為新臺
    幣（下同）一萬八千四百元，嗣經乙○○調閱監視畫面始知
    上情，因認被告甲○○涉犯刑法第三百二十條第一項之竊盜
    罪嫌。
二、按犯罪事實應依證據認定之，無證據不得認定其犯罪事實；
    又不能證明被告犯罪者，應諭知被告無罪之判決，刑事訴訟
    法第一百五十四條第二項、第三百零一條第一項分別定有明
    文。而事實之認定，應憑證據，如未發現相當證據或證據不
    足以證明，自不能以推測或擬制之方法，為裁判基礎（最高
    法院四十年臺上字第八十六號判例意旨參照）。再認定不利
    於被告之事實，須依積極證據，苟積極證據不足為不利於被
    告事實之認定時，即應為有利於被告之認定，更不必有何有
    利之證據（最高法院三十年上字第八一六號判例意旨參照）
    ；又所謂「積極證據足以為不利被告事實之認定」係指據為
    訴訟上證明之全盤證據資料，在客觀上已達於通常一般之人
    均不致於有所懷疑，而得確信被告確曾犯罪之程度，若未達
    到此一程度，而有合理懷疑之存在時，即無從為有罪之認定
    （最高法院七十六年臺上字第四九八六號判例意旨參照）。
    又告訴人之告訴，係以使被告受刑事追訴為目的，是其陳述
    是否與事實相符，自應調查其他證據以資審認（最高法院五
    十二年臺上字第一三００號判例意參照）；即必須藉由補強
    證據之存在，以增強或擔保告訴人陳述之證明力，告訴人之
    陳述始適合作為認定犯罪事實之基礎（最高法院四十六年臺
    上字第二六０號判例意旨參照）。
三、檢察官認被告涉犯竊盜犯行，無非係以告訴人乙○○之指訴
    及監視器畫面之照片為其主要憑據。
四、訊據被告固不否認其取走告訴人乙○○之行動電話、住家及
    汽車鑰匙，此亦有告訴人乙○○辦公室內之監視器畫面照片
    在卷無憑（見他字卷第五至八頁），此部份事實堪信為真；
    惟堅詞否認有何竊盜犯行，辯稱：當時我們感情上有糾紛，
    告訴人乙○○避不見面，我為了讓他出來見我，才拿走他的
    行動電話、住家及汽車鑰匙，但是我沒有拿他車內的數位相
    機及油票等語。
五、經查：
  (一)告訴人即證人乙○○於原審審理時證稱：我與被告原本是男
    女朋友，在九十四年間分手，九十五年五月八日中午當時我
    在公司附近之停車場，我的行動電話跟鑰匙都放在辦公室，
    等我回到辦公室發現行動電話跟鑰匙都不見了，後來看到監
    視器畫面才知道是被告拿走了，後來被告有跟我聯絡，要約
    我出來見面，我就回絕被告，這段期間我就使用備份鑰匙，
    案發後二、三星期，被告有把汽車鑰匙還給我，但是家裡鑰
    匙沒有還，我去把ＳＩＭ卡辦遺失，還是使用原來號碼的行
    動電話；我大約一星期用車一次，案發後不知過了多久，我
    要把車內的油票還給公司，才發現車內油票及相機都不見了
    ，正確丟掉的時間我不記得，我沒有看到被告偷我車內的油
    票及相機；又九十五年九月五日我跟徵信社人員鄧台福一起
    詐騙被告的案子，是我假裝被徵信社人員毆打，要被告支付
    二十二萬現金及十萬五千元之本票，後來因我跟被告和解，
    檢察官給我緩起訴等語（見原審卷第十四至十六頁）。是依
    證人乙○○之上開證述，被告取走其行動電話及鑰匙後，曾
    以此約其見面，惟證人乙○○回絕被告等情，核與被告上開
    所辯相符，核先敘明。
  (二)再者，竊盜為侵害財產監督權之罪，但如行為人無不法所有
    之意圖，即屬欠缺主觀之犯罪意思，要難認為構成刑法上之
    竊盜罪（最高法院四十九年度臺非字第四十四號判決意旨參
    照）。查：被告與證人乙○○雖在九十四年間分手，而本案
    係發生在九十五年五月八日，惟證人乙○○與徵信社人員一
    起佯裝遭受毆打，而詐欺被告之案子係發生在九十五年九月
    五日，當時被告為避免證人乙○○受到傷害，仍應徵信社之
    要求支付現金二十二萬元及簽發十萬五千元之本票，足認其
    等雖已分手，但仍有感情上之聯繫，並非完全屬於沒有聯絡
    之狀態等情，足認被告所辯：當日取走其行動電話及鑰匙，
    係為與證人乙○○能有見面之機會而為上開之行為等語，所
    言不虛；參以證人乙○○當日即知悉上開物品係被告取走，
    甚且接獲被告電話要求見面，嗣後被告雖僅將家裡鑰匙返還
    ，而未返還汽車鑰匙及行動電話，惟證人乙○○亦不以為意
    ，其明知其餘鑰匙及行動電話在被告手中，反而使用備分鑰
    匙，並將ＳＩＭ卡辦理遺失，就同一門號重新申請等情，此
    均足以認定證人乙○○亦知悉被告之本意並非在於取得其上
    開物品之所有權加以非法使用，而係在要求其外出見面，始
    不以為意，此觀證人乙○○於案發一年後始行提起告訴自明
    ；否則，上開鑰匙及行動電話，若遭他人竊取，進而偷竊車
    輛或盜用行動電話，證人乙○○必定損失慘重，豈有不立即
    處理之可能？綜上所述，即難以認定被告取走證人乙○○之
    行動電話及鑰匙，主觀上有何不法所有之意圖。
  (三)至於證人乙○○車內之油票及相機，是否為被告所竊取？此
    部份檢察官所提出之證據僅有證人乙○○之指訴，惟查：(1)
    車內是否真有相機及油票之存在，全憑告訴人即證人乙○○
    之指訴，而無其他補強證據以供本院參酌，此部份事實已有
    未明？(2)依證人乙○○之證述，僅係以臆測之方式認為上開
    物品係在汽車鑰匙經被告取走後始發現遺失，惟證人乙○○
    亦自承其一星期僅開車一次，汽車鑰匙經被告拿走後，不知
    過了多久才來開車，且失竊當日是否立即以備份鑰匙使用汽
    車已無印象等語（見原審卷第十五頁），則車內之油票及相
    機係在被告取走汽車鑰匙之前或是之後遺失即有疑義？又即
    使油票及相機遺失之時點係在被告取走汽車鑰匙之後所發生
    之事實，在無直接證據證明之情況下，亦不得遽論係被告所
    竊取，此部份尚難僅憑告訴人即證人乙○○有瑕疵之指訴即
    入罪於被告。
  (四)綜上說明，本件應係被告與證人乙○○因感情糾紛所產生之
    爭執，被告上開所為，尚難以竊盜罪相繩。檢察官在本件訴
    訟上所提出之上開證據，均難證明被告有何竊盜之故意，揆
    諸前開說明，既不能證明被告犯罪，即應為被告無罪之諭知
    。
六、原審本同上之見解，認被告犯罪不能證明，依法為被告甲○
    ○無罪之諭知，經核並無不合。檢察官上訴意旨以「若被告
    於上揭時地竊取告訴人之行動電話及住家、汽車鑰匙等物，
    意在逼迫告訴人出面，又豈會於事發一年後僅將汽車鑰匙返
    還予告訴人，而未返還行動電話及住家鑰匙，與常情不合。
    況竊盜屬即成犯，且被告是否具有不法所有意圖即應綜合客
    觀事實予以認定。再被告事後返還與否，僅屬犯後態度之參
    考。另被告雖否認有竊取告訴人之數位相機及油票之犯行，
    但查，告訴人車內物品失竊之時間，係在被告竊取汽車鑰匙
    後，倘係他人所竊，豈有不破壞車門或利用其他外力入侵之
    理？原判決認事用法，難認允洽」等語。經查：被告取走告
    訴人之行動電話及住家、汽車鑰匙後，曾以此約告訴人見面
    ，惟經證人乙○○回絕被告，是證人乙○○當日即知悉上開
    物品係被告取走，甚且接獲被告電話要求見面，縱嗣後被告
    雖僅將家裡鑰匙返還，而未返還汽車鑰匙及行動電話，惟證
    人乙○○亦不以為意，反而使用備分鑰匙，並將ＳＩＭ卡辦
    理遺失，就同一門號重新申請，均足認證人乙○○亦知悉被
    告之本意並非在於取得其上開物品之所有權加以非法使用，
    而係在要求其外出見面，自難認被告取走上開物品時有不法
    所有之意圖。又檢察官所指被告竊取告訴人車內之相機及油
    票乙節，因此部分僅有告訴人即證人乙○○之指訴，故車內
    是否真有相機及油票，已有疑問。縱車內真有相機及油票存
    在，惟告訴人自承係一星期僅開一次車，而汽車鑰匙經被告
    取走當日已不記得有無使用備用鑰匙開車，又未親見被告竊
    取，故告訴人在汽車鑰匙經被告取走後「始發現」車內之相
    機及油票遺失，實難單憑告訴人單方面之臆測，遽認被告有
    竊取告訴人車內之鑰匙及油票。檢察官提起上訴，核均無理
    由，應予駁回。
據上論斷，應依刑事訴訟法第368條，判決如主文。
本案經檢察官劉文水到庭執行職務
中　　華　　民　　國　　96　　年　　11　　月　　8 　　日
　　　　　　　　　刑事第十二庭  審判長法　官  蔡永昌
　　　　　　　　　　　　　　　　　    法　官  施俊堯
　　　　　　　 　 　　　　　　　　　　法　官  王梅英
以上正本證明與原本無異。
不得上訴。
                                      書記官  顧哲瑜
中　　華　　民　　國　　96　　年　　11　　月　　9 　　日
